【裁判字號】    98,消債更,707
【裁判日期】    990128
【裁判案由】    更生事件
【裁判全文】
臺灣板橋地方法院民事裁定           98年度消債更字第707號
聲  請  人  甲○○
代  理  人  劉韋廷律師
上列當事人因消費者債務清理事件聲請更生，本院裁定如下：
    主  文
聲請駁回。
聲請費用由聲請人負擔。
    理  由
一、按債務人不能清償債務或有不能清償之虞者，得依本條例所
    定更生或清算程序，清理其債務，消費者債務清理條例第3
    條定有明文。所謂「不能清償債務」，係指債務人欠缺清償
    能力，對於已屆清償期，且已受請求之債務之全部或主要部
    分，客觀上可預見其為一般且繼續的不能清償之財產狀態而
    言。而清償能力係由財產、信用、勞力三者構成，故雖無足
    夠財產，然如有良好之信用、優良之技術或持續不斷之勞力
    ，即屬有清償債務之可能。次按債務人依消費者債務清理條
    例第43條第6 項第3 款、第81條第4 項第3 款規定所表明之
    收入數額，係指包括基本薪資、工資、佣金、獎金、津貼、
    年金、保險給付、租金收入、退休金或退休計劃收支款、政
    府補助金、分居或離婚贍養費或其他收入款項在內之所有收
    入數額，消費者債務清理條例施行細則第21條第4 項亦規定
    甚明。又聲請更生或清算不合程式或不備其他要件者，法院
    應以裁定駁回之，但其情形可以補正者，法院應定期間先命
    補正，消費者債務清理條例第8 條亦有明文規定。
二、本件聲請人聲請意旨略以：其積欠金融機構債務共新臺幣（
    下同）2,647,333 元，於消費者債務清理條例施行後，民國
    98年7 月間以書面向最大債權金融機構中國信託商業銀行股
    份有限公司（下稱中國信託銀行）申請共同協商債務清償方
    案，中國信託銀行提出以72期，利率0.00% ，每期還款1 萬
    元為協商還款方案，然聲請人目前薪資已被強制扣薪3 分之
    1 ，而聲請人之配偶無特殊技能，且聲請人之子因有前科，
    謀職皆屬不易，長年均處無業狀態，需由聲請人扶養，故無
    法負擔每月1 萬元之還款條件，有不能清償之情事，經中國
    信託銀行以聲請人無法負擔任何還款條件為由，發給前置協
    商不成立通知書，因此前置協商不成立，又其無擔保或無優
    先權之債務總額未逾1,200 萬元，復未經法院裁定開始清算
    程序或宣告破產，爰依法聲請更生等語。
三、查聲請人主張其於消費者債務清理條例施行後，曾提出債權
    人清冊，依同條例第151 條第1 項規定，於98年7 月間以書
    面向最大債權金融機構中國信託銀行請求共同協商債務清償
    方案，該行以聲請人無法負擔任何還款條件為由而發給前置
    協商不成立通知書，業據其提出中國信託銀行98年8 月19日
    前置協商不成立通知書1 件在卷可稽（見本院卷第28頁），
    堪信為真實。是依消費者債務清理條例第3 條之規定，自須
    審究聲請人是否有不能清償債務或有不能清償之虞為要件。
    經查，聲請人主張其每月薪資為32,385元，扣除每月法院強
    制扣薪之10,795元與勞、健保險費後，僅實領19,975元，無
    法負擔中國信託銀行提出之前置協商還款方案每月應繳金額
    1 萬元等語，固提出土城市清潔隊薪資清單、薪資給付證明
    、薪資帳戶存摺影本為憑（見本院卷第52頁、第53頁、第23
    8 至244 頁），然依債務人依消費者債務清理條例第43條第
    6 項第3 款、第81條第4 項第3 款規定所表明之收入數額除
    基本薪資外，尚包含工資、佣金、獎金、津貼、年金、保險
    給付、租金收入、退休金或退休計劃收支款、政府補助金、
    分居或離婚贍養費或其他收入款項在內之所有收入數額，已
    如前述，而依聲請人所提之薪資帳戶存摺影本所示，聲請人
    每月除領有固定薪資32,835元外，尚另領有加班費、清潔獎
    金、獎勵金、休假補助、考績獎金、年終獎金…等項（見本
    院卷第238 至244 頁），且細繹上開薪資帳戶存摺影本，聲
    請人於98年1 月至98年7 月協商申請前之平均月收入應為53
    ,849元（計算式如附表），是依法應以53,849元作為聲請人
    每月之收入數額，聲請人主張其每月收入僅32,385元云云，
    尚非可採。則以聲請人每月收入53,849元，扣除法院強制扣
    薪10,795元，再扣除聲請人主張其應負擔配偶丙○○○之扶
    養費用6,000 元及其所稱之生活必要費用21,665元（計算式
    ：伙食費6,000 元＋房租10,000元＋電費1,000 元＋水費30
    0 元＋電話費350 元＋瓦斯費800 元＋健保費1,615 元＋交
    通費600 元＋醫療費1,000 元＝21,665元，見本院卷第11、
    12頁聲請人之財產及收入狀況說明書）後，猶有15,389元可
    供清償欠款（計算式：00000 000000 00000000065 ＝15
    389 ），顯然足以負擔中國信託銀行所提出之每月償還金額
    1 萬元之前置協商還款方案，而尚有餘額，而無不能清償之
    情形。至於聲請人所稱尚應扶養其子乙○○乙節，然乙○○
    係民國66年2 月4 日生，乃30餘歲之成年人（見本院卷第78
    頁之聲請人全戶戶籍謄本影本），亦有工作能力（見本院卷
    第224 頁其曾任職於華舶多媒體公司，及本院卷第231 頁其
    曾任職於7-11便利商店），依法已無受聲請人扶養之義務，
    自應予剔除。是聲請人應無不能清償之情事或有不能清償之
    虞之情事。
四、綜上所述，本件聲請人倘與中國信託銀行成立前置協商，依
    協商條件履行並無困難，其並無消費者債務清理條例第3 條
    所定不能清償債務或有不能清償之虞之情事，則其向本院聲
    請更生，應屬聲請之要件不備，揆諸首開條文，自應駁回其
    更生之聲請。
五、至於聲請人所預納之郵務送達費3,400 元，則待全案確定後
    ，如有餘額，再行退還，附此敘明。
中    華    民    國    99    年    1     月    28    日
                  民事第一庭  法    官  陳翠琪
上為正本係照原本作成
如不服本裁定，應於裁定送達後10日內，以書狀向本院提出抗告
，並繳納抗告費新臺幣1,000 元
中    華    民    國    99    年    1     月    29    日
                              書 記 官  簡曉君
附表：
98 年1 月份收入數額：92,551元（計算式：每月固定薪資32,38
               5 元＋休假補助9,600 元＋加班費2,160 元＋
               清潔獎金2,013 元＋年終獎金40,265元＋獎勵
               金6,128 元＝9,2551元，見本院卷第244 頁）
98 年2 月份收入數額：37,078元（計算式：每月固定薪資32,38
               5 元＋清潔獎金4,693 元＝37,078元，見本院
               卷第244 頁）
98 年3 月份收入數額：67,717元（計算式：每月固定薪資32,38
               5 元＋加班費1,980 元＋清潔獎金4,853 元＋
               考績獎金28,4 99 元＝67,717元，見本院卷第
               243 頁）
98 年4 月份收入數額：39,558元（計算式：每月固定薪資32,38
               5 元＋加班費2,160 元＋清潔獎金5,013 元＝
               39,558元，見本院卷第243 頁）
98 年5 月份收入數額：40,081元（計算式：每月固定薪資32,38
               5 元＋薪資2,790 元＋清潔獎金4,906 元＝
               40,081元，見本院卷第242 頁）
98 年6 月份收入數額：62,826元（計算式：每月固定薪資32,38
               5 元＋獎勵金6,265 元＋加班費3,330 元＋休
               假補助16,000元＋清潔獎金4,846 元＝62,826
               元，見本院卷第242 頁）
98年7 月份收入數額：37,131元（計算式：每月固定薪資32,385
               元＋清潔獎金4,746 元＝37,131元，見本院卷
               第241 頁）
98年7月聲請協商前每月平均收入：53,849元【計算式：（92551
＋37078＋67717＋39558＋40081＋62826＋37131）÷7＝53849，
元以下四捨五入】

司法院資訊處製作；財團法人民間司法改革基金會備份。
